【裁判字號】    90,交易,319
【裁判日期】    900720
【裁判案由】    過失致死
【裁判全文】
臺灣臺中地方法院刑事判決                          九十年度交易字第三一九號
    公  訴  人  臺灣台中地方法院檢察署檢察官
    被      告  甲○○
右列被告因過失致死案件，經檢察官提起公訴（九十年度偵字第七三三一號），本院
判決如左：
    主  文
甲○○因過失致人於死，處有期徒刑壹年捌月。
    事  實
一、甲○○於民國八十九年十一月二十七日晚間七時四十分許，駕駛車牌號碼ＲＣ─
    九○一○號自用小客車，沿同向三車道時速限制為每小時六十公里之台中縣石岡
    鄉○○路外側快車道由東往西方向行駛，途經豐勢路與山下巷口前時，本應依規
    定速限行車；且於變換車道時，應注意安全距離，以防止危險之發生。而依當時
    天侯晴天、夜間有照明、路面乾燥、無缺陷、無障礙物、視距良好之情形下，並
    無不能注意之情事，詎竟疏未注意及此，仍以時速約九十公里超速疾駛；且因外
    側快車道內之前車速度減緩，甲○○將自用小客車變換至慢車道時，未注意與前
    方同方向行駛於慢車道內由陳德長所騎乘搭載謝開妹之車牌號碼ＮＷＯ－四六八
    號重型機車之安全距離，致閃煞不及，自後方猛力追撞該重型機車，陳德長、謝
    開妹因而人車倒地，造成陳德長之腰部受傷 (涉犯過失傷害部分未據告訴)，謝
    開妹則受有頭、胸、腹部挫傷等致命傷害，謝開妹經送醫急救，延至同日晚間九
    時二十分許，因顱內出血、胸腹腔內出血不治死亡。
二、案經台中縣警察局東勢分局報請台灣台中地方法院檢察署檢察官相驗後自動檢舉
    偵查起訴。
     理  由
一、訊據被告甲○○對於在右揭時地駕車與被害人謝開妹發生車禍致其死亡之事實，
    坦白承認，核與被害人陳長德於本院九十年六月八日訊問時指訴情節相符，並有
    台中縣警察局道路交通事故調查報告表乙份、現場暨車損照片八幀在卷可稽。而
    被害人謝開妹確係因本件交通事故受有如事實欄所示致命傷害經送醫急救不治死
    亡，業經台灣台中地方法院檢察署檢察官督同檢驗員相驗屬實，並製有勘驗筆錄
    、相驗屍體證明書及驗斷書在卷可資佐證。按行車速度，應依標誌之規定；汽車
    在超過四車道之道路變換車道時，應注意安全距離，道路交通安全規則第九十三
    條第一項本文、第九十八條第三項、第一項第六款分別定有明文。被告係領有駕
    駛執照之之駕駛人，前開交通規則為其應注意，而依肇事當時天侯晴天，夜間有
    照明、路面乾燥、無缺陷、無障礙物、視距良好（見右開道路交通事故調查報告
    表）之情形下，殊無不能注意之情事。而本件肇事之台中縣石岡鄉○○路與山下
    巷口，係同向三車道且時速限制為每小時六十公里之道路，被告之自用小客車原
    行駛於外側快車道由東往西方向，被害人陳德長所騎乘之機車則在同方向之慢車
    道內，除分據被告及被害人陳德長陳明，並有前開道路交通調查報告表可憑，則
    被告行駛至上開路段時，在無不能注意之情形下，自應依規定速限行車；且於變
    換車道時，並應注意安全距離，以防止危險之發生。惟據被告於警訊及本院九十
    年六月八日訊問時分別供陳：伊時速約九十公里，原行駛於外側快車道，接近肇
    事地點時，因前方車輛減速，於是將自用小客車切換至路肩 (應係慢車道)時，
    突然發現前方之機車，雖馬上踩煞車，但仍煞車不及而追撞該機車之後方等語；
    再依前開道路交通調查報告表所載，被告所駕駛自用小客車之右後輪煞車痕為四
    十六．一公尺、左後輪煞車痕則長達五十二．七四尺，依一般公路汽車煞車距離
    、行車速度對照表所示，以築設三年以上之乾燥柏油路面計算，煞車距離為三十
    六公尺時，行車速度為每小時八十公里，被告所駕駛自用小客車之煞車痕既遠超
    逾三十六公尺，亦可佐證被告所供述之時速，是依被告、被害人陳德長之上開陳
    述及道路交通事故調查報告表內載之剎車痕長度所示，顯見被告係以時速約九十
    公里駕駛自用小客車超速疾駛於台中縣石岡鄉○○路由東往西方向之外側快車道
    ，且將自用小客車變換至慢車道時，未注意前方同方向行駛於慢車道內由被害人
    陳德長所騎乘搭載被害人謝開妹機車之安全距離，致閃煞不及，自後方猛力追該
    機車，堪以認定，被告就本件事故之發生顯有過失，且被害人謝開妹因本件車禍
    死亡，與被告之過失行為間，並有相當之因果關係。因而本件事證明確，被告犯
    行堪以認定，應予依法論科。
二、被告因駕車之過失致被害人死亡，核其所為，係犯刑法第二百七十六條第一項之
    過失致人於死罪。爰審酌被告之過失程度重大、造成被害人謝開妹因本件車禍死
    亡無可彌補之結果、被告犯後雖坦承犯行，但除保險理賠外，尚未能與被害人家
    屬達成民事和解取得諒解之犯後態度等一切情狀，量處如主文所示之刑，以資懲
    儆。
三、依被告所供及卷附道路交通事故調查報告表所載，被告雖係領有職業大貨車駕駛
    執照之銪發貨運有限公司司機，惟肇事之前一個月，被告因發生車禍在家休養，
    且肇事當時，被告係駕駛自用小客車自住處欲至台中縣石岡鄉市區用餐，則被告
    既僅係以自用小客車作為代步工具，與業務無涉，自只須負普通過失致人於死罪
    責(司法院八十年廳刑一字第五六二號函文意旨參照)。其次，本件車禍係由姓名
    年籍不詳之路人以電話報警，有台中縣警察局受理各類案件紀錄表及相驗案件初
    步調查報告表附卷可稽；且據被告於本院九十年六月八日訊問時供承：「我有請
    路人幫我報警，但是沒有講我的名字，我沒有離開現場」等語；又證人即到場處
    理之警員許光榮於本院同日訊問時亦證稱：「我是最早到的警員，我到現場的時
    候，有詢問路人肇事的司機是誰，是路人告訴我就是被告，並不是被告主動跟我
    講的」等語，是本件應無自首之適用，均併此敘明。
據上論斷，應依刑事訴訟法第二百九十九條第一項前段，刑法第二百七十六條第一項
，罰金罰鍰提高標準條例第一條前段，判決如主文。
中      華      民      國      九十      年     七    月    二   十    日
  臺灣臺中地方法院交通法庭
                                           法  官  劉長宜
右正本證明與原本無異。
如不服本判決，應於判決送達後十日內向本院提出上訴狀，上訴於臺灣高等法院臺中
分院( 須附繕本 )。
                                           書記官
中      華      民      國      九十      年     七    月     三十一    日
附錄本案論罪科刑法條全文刑法第二百七十六條第一項因過失致人於死者，處二年以
下有期徒刑、拘役或二千元以下罰金。


司法院資訊處製作；財團法人民間司法改革基金會備份。
